【裁判字號】    97,交聲,567
【裁判日期】    970902
【裁判案由】    違反道路交通管理處罰條例聲明異議
【裁判全文】
臺灣士林地方法院交通事件裁定             97年度交聲字第567號
原處分機關  交通部公路總局臺北區監理所
異  議  人
即受處分人  甲○○
上列受處分人因違反道路交通管理處罰條例案件，對於交通部公
路總局臺北區監理所於中華民國97年4 月3 日所為之處分（原處
分案號：北監自裁字第裁40-AA0000000號），聲明異議，本院裁
定如下：
    主  文
原處分撤銷。
甲○○汽車駕駛人，行車速度，超過規定之最高時速，處罰鍰新
臺幣貳仟貳佰元，並記違規點數壹點。
    理  由
一、按行為後法律或自治條例有變更者，適用行政機關最初裁處
    時之法律或自治條例；但裁處前之法律或自治條例有利於受
    處罰者，適用最有利於受處罰者之規定，行政罰法第5 條定
    有明文。查異議人即受處分人甲○○行為後，道路交通管理
    處罰條例曾於民國94年12月28日修正公布，自95年7 月1 日
    起施行，修正前後道路交通管理處罰條例第40條第1 項及第
    63條，其處罰之要件及法律效果均無變動，尚無行政罰法第
    5 條所定新舊法比較之問題；至道路交通管理處罰條例第7
    條之2 ，於異議人行為後雖經修正，惟此條關於逕行舉發之
    限制規定，乃警察機關就交通違規案件舉發程序之規定，非
    屬交通違規行為處罰之構成要件之變更，尚無行政罰法第5
    條規定之適用，且應適用異議人行為時之法律，檢視其舉發
    是否符合程序限制，合先敘明。
二、又按汽車駕駛人，行車速度，超過規定之最高時速，或低於
    規定之最低時速，除有第43條第1 項第2 款情形外，處新臺
    幣（下同）1,200 元以上2,400 元以下罰鍰，並記違規點數
    1 點，對於行車速度超過規定之最高速限或低於規定之最低
    速限之違規行為，採用固定或非固定式科學儀器取得證據資
    料證明者，於一般道路須至少於100 公尺，於高速公路、快
    速公路須至少於300 公尺前，明顯標示之，道路交通管理處
    罰條例第40條、第63條第1 項第1 款、第7 條之2 第3 項分
    別定有明文。
三、原處分意旨略以：本件異議人即受處分人甲○○於95年2 月
    11日上午8 時7 分許，駕駛其所有車牌GU-5681 號自用小客
    車，行經速限時速60公里之臺北市○○○○道路師大路往南
    向入口處，經固定式雷達測速儀測得時速為79公里，超過規
    定限速時速60公里有19公里，未滿20公里，經臺北市政府警
    察局中正第二分局員警逕行舉發「行車速度，超過規定之最
    高時速，未超過20公里」之違規，爰依道路交通管理處罰條
    例第40條規定，處罰鍰2,200 元等語。
四、聲明異議意旨略以：異議人甲○○所有之上開車輛閒置已久
    ，車牌早已於94年5 月30日遭註銷，且違規採證照片中之車
    輛與異議人所有老舊不堪之車輛有所出入，異議人之車牌號
    碼疑遭詐騙集團冒用，另異議人亦因本案件而遭臺北縣政府
    稅捐稽徵處依照使用牌照稅法第28條裁處異議人2 萬元，稅
    捐處應負責查詢本件交通違規案件，卻要求異議人逕自查明
    ，又本件違規地點根本非異議人日常活動範圍，況本件違規
    自行為發生時起至收受原處分機關裁決書已有2 年多的時間
    ，任何人均無法回憶查證而為答辯，原處分機關於此情形下
    裁罰異議人，有失公平云云，故異議人對原處分有所不服，
    為此聲明異議請求撤銷原處分云云。
五、經查：
  (一)本件異議人甲○○，於95年2 月11日上午8 時7 分許，駕駛
    其所有車牌GU-5681 號自用小客車在臺北市○○○○道路師
    大路往南向入口處，以時速79公里行駛於速限時速60公里之
    水源快速道路上，經臺北市政府警察局中正第二分局員警照
    相採證逕行舉發「駕駛人行車速度，超過規定之最高時速未
    滿20公里」之違規等情，有原處分機關之移送書、原處分機
    關裁決處分之裁決書、違規查詢報表、違規採證照片在卷可
    稽（參見本院卷第2 至3 頁、第7 至8 頁、第22-1頁），應
    甚明確。又本件違規地點設置之雷達測速自動照相儀器，業
    經經濟部標準檢驗局於94年8 月26日檢驗合格，有效期限至
    95年8 月31日，本件異議人遭照相採證逕行舉發其超速違規
    之時間，係在該檢定有效期限內，有經濟部標準檢驗局94年
    8 月26日所出具之雷達測速儀檢定合格證書影本附卷可參（
    參見本院卷第26頁）。是該雷達測速自動照相儀器之準確性
    應無疑義，所測得之異議人上開行車時速應屬真實可信，堪
    以認定。
  (二)復異議人所有之上開車號自用小客車前於94年2 月27日上午
    6 時52分許，經警舉發「駕駛人行車速度，超過規定之最高
    時速」之違規，業經本院以96年度交聲字第844 號裁定駁回
    異議，並經臺灣高等法院以96年度交抗字第876 號裁定駁回
    抗告確定在案，有上開2 裁定書各1 份、臺北市政府警察局
    舉發違反道路交通管理事件通知單影本1 紙、該案件違規採
    證照片2 張附卷可考（參本院卷第15頁、第36至41頁），又
    核之上開卷附2 張照片與本案採證照片1 張：94年違規採證
    照片雖係於陰雨天所攝，然其所示違規車輛車牌號碼仍清晰
    可見為GU-5681 ，車尾有”Ｈ”標誌，車輛廠牌為三陽，式
    樣為轎式，車輛顏色為藍色，全車體烤漆因自動測速儀器拍
    攝角度僅可見左邊車身及車尾背面情形，該烤漆於雨水沖洗
    下，亦顯明亮，尚無立即可見之明顯瑕疵；而本件違規車輛
    之車牌號碼亦清晰可辨為GU-5681 ，車尾亦有”Ｈ”標誌，
    車輛廠牌亦為三陽，式樣亦為轎式，車輛顏色亦為藍色，全
    車體烤漆尚屬完整無瑕疵，皆與94年違規採證照片所示之車
    輛廠牌、式樣、顏色及背面烤漆狀況相同，惟本件自動測速
    儀器採證角度係自車輛右後方拍攝，故可見車身後方右側防
    撞桿部分有擦痕，右側車身尚無明顯斑駁情況，可見異議人
    前次與本次違規車輛並無不同等情，且異議人於本院96年度
    交聲字第844 號案件中並未提出任何車牌號碼遭冒用之異議
    ，異議人於本案件中復未提出其他積極證據以佐其辯，足見
    異議人所辯其車牌號碼有遭冒用之情云云，應屬卸責之詞，
    尚不足採。至異議人指稱稅捐稽徵單位無法代為查詢本件交
    通案件裁罰情況部分，因屬各機關行政專業分工，尚與本件
    違規事實舉發之合法性無關，亦非本院裁定本案所得審究之
    範圍，附此敘明。
六、綜上所述，本件異議人駕駛上開車輛，於上開時、地，行
    車速度超過規定之最高時速未滿20公里之違規事實，原處分
    機關依道路交通管理處罰條例第40條及違反道路交通管理事
    件統一裁罰基準及處理細則之規定，裁處異議人罰鍰2,200
    元，固非無見，惟異議人既為本件超速違規之汽車駕駛人，
    已為本院認定如上，原處分機關疏未依同條例第63條第1 項
    第1 款規定記違規點數1 點，即有不當。從而，異議人之異
    議雖無理由，惟原處分既已為異議人聲明異議且有如上可議
    之處，自應由本院依法將原處分予撤銷，另依道路交通管理
    處罰條例第40條、第63條第1 項第1 款及違反道路交通管理
    事件統一裁罰基準及處理細則之規定裁定如主文第2 項所示
    之裁罰。
七、據上論斷，應依道路交通管理處罰條例第87條第2 項、道路
    交通案件處理辦法第20條前段，裁定如主文。
中    華    民    國    97    年    9     月    2    日
                  交通法庭法  官    洪英花
以上正本證明與原本無異。
如不服本裁定應於送達後5日內向本院提出抗告狀。
                            書記官  趙彩彤
中    華    民    國    97    年    9     月    2     日


司法院資訊處製作；財團法人民間司法改革基金會備份。
